臺灣臺南地方法院刑事判決
109年度交易字第952號
公  訴  人  臺灣臺南地方檢察署檢察官
被      告  楊明修



上列被告因過失傷害案件，經檢察官提起公訴（108年度偵字第
20732號），因被告於本院準備程序中就被訴事實為有罪之陳述
，經本院裁定以簡式審判程序審理，判決如下：
    主  文
楊明修犯過失傷害罪，處有期徒刑參月，如易科罰金，以新臺幣
壹仟元折算壹日。
    事  實
一、楊明修於民國108年2月25日15時許，駕駛車牌號碼000-0000
    號自用小客貨車沿屏東縣東港鎮嘉新路由北往南方向行駛，
    行經東港鎮嘉新路與環灣路交岔口作右轉時，本應注意汽車
    行駛時，駕駛人應注意車前狀況，並隨時採取必要之安全措
    施，而依當時天候晴、日間自然光線、柏油路面乾燥無缺陷
    、視距良好且無障礙物等情形，並無不能注意之特別情事，
    其竟疏未注意及此，貿然自後追撞張家瑋所駕駛，搭載陳彩
    鳳、邱姵茹、邱紹琳（已歿），沿東港鎮嘉新路同向在前亦
    作右轉行駛之車牌號碼000-0000號自用小客車，致陳彩鳳受
    有頭部外傷合併腦震盪、右肩挫傷之傷害；邱紹琳受有頭頸
    部拉傷、胸壁挫傷之傷害。楊明修於肇事後，報案人或勤務
    中心轉來資料未報明肇事人姓名，處理人員前往現場處理時
    ，楊明修在場，並當場承認為肇事人，自首並願接受裁判。
二、案經陳彩鳳及邱紹琳之子邱德賓訴由屏東縣警察局東港分局
    報告臺灣屏東地方檢察署陳請臺灣高等檢察署檢察長令轉臺
    灣臺南地方檢察署檢察官偵查起訴。
    理  由
一、本件被告楊明修所犯為死刑、無期徒刑、最輕本刑為3年以
    上有期徒刑以外之罪，亦非屬高等法院管轄之第一審案件，
    其於準備程序進行中，先就被訴事實為有罪之陳述，經法官
    告知簡式審判程序之旨，並聽取公訴檢察官及被告之意見後
    ，依刑事訴訟法第273條之1第1項、第273條之2等規定，裁
    定進行簡式審判程序，且不受同法第159條第1項、第161條
    之2、第161條之3、第163條之1及第164條至第170條所規定
    證據能力認定及調查方式之限制，合先敘明。
二、上揭犯罪事實，業據被告楊明修於警詢、偵查及本院審理時
    均坦承不諱，並經證人即告訴人陳彩鳳、證人張家瑋、邱珮
    茹於警詢證述相符，且有道路交通事故現場圖、道路交通事
    故調查報告表㈠、㈡、現場及車損照片21張、輔英科技大學附
    設醫院108年2月25日診斷證明書2份、台灣基督教長老教會
    新樓醫療財團法人台南新樓醫院108年3月19日診斷證明書1
    份、交通部公路總局高雄區監理所109年2月7日高監鑑字第1
    080266171號函檢送交通部公路總局高雄區監理所屏澎區車
    輛行車事故鑑定委員會屏澎區0000000案鑑定意見書1份在卷
    可參（警卷第68至71頁、第78至88頁、第28、29、65頁、偵
    卷第177至181頁），足認被告上開任意性自白與事實相符，
    堪予採信，此部分事實應堪認定。　　
三、汽車行駛時，駕駛人應注意車前狀況，並隨時採取必要之安
    全措施，道路交通安全規則第94條第3項定有明文。被告楊
    明修駕駛車輛行駛時，原應注意上揭道路交通安全規定，而
    依卷附道路交通事故調查報告表㈠之記載及現場照片所示，
    本案交通事故發生時，天候晴、日間自然光線、路面為乾燥
    無缺陷之柏油路面，道路上無障礙物且視距良好，則依當時
    之天候、光線、路況及被告之智識、能力，均無不能注意之
    特別情形，被告竟貿然行駛，以致肇事，被告之駕駛行為顯
    有過失；又告訴人陳彩鳳、被害人邱紹琳因本案交通事故受
    有上述傷害，有前揭診斷證明書附卷可稽；綜上足認被告之
    過失駕駛行為，與告訴人陳彩鳳、被害人邱紹琳之傷害結果
    間，具有相當因果關係。綜上所述，本案事證明確，被告犯
    行已堪認定。　　
四、按行為後法律有變更者，適用行為時之法律，但行為後之法
    律有利於行為人者，適用最有利於行為人之法律，刑法第2
    條第1項定有明文。查被告行為後，刑法第284條業於108年5
    月29日修正公布，並自同年5月31日起施行。修正前刑法第2
    84條第1項規定：「因過失傷害人者，處六月以下有期徒刑
    、拘役或五百元以下罰金，致重傷者，處一年以下有期徒刑
    、拘役或五百元以下罰金。」修正後之條文則為：「因過失
    傷害人者，處一年以下有期徒刑、拘役或十萬元以下罰金；
    致重傷者，處三年以下有期徒刑、拘役或三十萬元以下罰金
    。」是本次修正已提高法定刑上限，經新舊法比較之結果，
    被告行為後之法律並未較有利於被告，自應適用被告行為時
    之法律即修正前之刑法第284條第1項規定。
五、至告訴人即被害人邱紹琳之子邱德賓認被告前揭過失行為，
    致被害人邱紹琳死亡，因認被告涉有過失致死罪嫌云云。然
    查：被害人邱紹琳生前罹有帕金森氏症、攝護腺肥大、肺炎
    ，於108年2月25日乘坐張家瑋所駕駛之車輛發生車禍，送輔
    英醫院急診並於當日離院，復於同年2月26日至新樓醫院門
    診就診，嗣於同年7月2日在其住處臥床不起且無生命跡象，
    經報請檢察官相驗，認其因帕金森氏症失智長期臥床致心因
    性休克死亡，死亡方式為自然死，家屬對於死亡原因沒有意
    見等情，業經告訴人邱德賓陳述在卷（108年度相字第961號
    卷第18頁），復有台灣基督教長老教會新樓醫療財團法人台
    南新樓醫院108年4月9日、同年月30日、同年6月5日、同年7
    月3日診斷證明書各1份（同上卷第11頁、警卷第30至32頁）
    、臺灣臺南地方檢察署相驗屍體證明書（警卷第33頁）、檢
    驗報告書（相字卷第21至28頁）在卷可參。再者，依死者邱
    紹琳之就醫情形，無法判定其死亡是否與車禍有因果關係乙
    節，有新樓醫院109年1月6日函文（偵卷第175頁）、歷次就
    診之病歷及影像檢查相關資料（偵卷第231至263頁）附卷可
    稽。是以，依據卷內證據資料，並無積極證據足認被害人邱
    紹琳之死亡結果係因本案交通事故所引起，即難認其死亡結
    果與被告之過失行為有相當因果關係，自難以過失致死罪相
    繩，附此敘明。
六、核被告楊明修所為，係犯修正前刑法第284條第1項之過失傷
    害罪。被告以一過失行為造成告訴人陳彩鳳、被害人邱紹琳
    受傷之結果，為想像競合犯，依刑法第55條規定從一重處斷
    。被告於肇事後，犯罪未被有偵查權之公務員或機關發覺前
    ，即向據報到場處理之警員表明其係肇事車輛之駕駛人而自
    首，並坦承犯行進而接受裁判一節，有屏東縣政府警察局東
    港分局交通分隊道路交通事故肇事人自首情形紀錄表1份存
    卷（警卷第75頁），爰依刑法第62條前段減輕其刑。爰審酌
    被告駕車本應遵守交通規則，竟疏未注意，肇致本件交通事
    故發生、被告就本件車禍發生之過失程度（被告為肇事原因
    ）、告訴人陳彩鳳及被害人邱紹琳因而所受傷害之身心苦痛
    、被告犯後坦承犯行，然未能與告訴人達成和解之態度；並
    斟酌被告前無犯罪紀錄，以及其於本院審理時自陳高中畢業
    之智識程度、目前從事業務、月收入約新臺幣5萬元、沒有
    需要扶養家人之職業及家庭生活狀況等一切情狀，量處如主
    文所示之刑，並諭知如易科罰金之折算標準。　　
據上論斷，應依刑事訴訟法第273條之1第1項、第299條第1項前
段，修正前刑法第284條第1項、第62條前段、第41條第1項前段
，刑法施行法第1條之1，判決如主文。
本案經檢察官蔡宜玲提起公訴，檢察官廖羽羚到庭執行職務。
中　　華　　民　　國　　109 　年　　12　　月　　9 　　日
                  刑事第七庭  法　官　高如宜
以上正本證明與原本無異。
如不服本判決應於收受本判決後20日內向本院提出上訴書狀，並
應敘述具體理由。其未敘述上訴理由者，應於上訴期間屆滿後20
日內向本院補提理由書狀（均須按他造當事人之人數附繕本）「
切勿逕送上級法院」。
                              書記官  黃郁淇
中　　華　　民　　國　　109 　年　　12　　月　　11　　日

附錄本案論罪科刑法條全文
修正前中華民國刑法第284條第1項
因過失傷害人者，處6月以下有期徒刑、拘役或5百元以下罰金；
致重傷者，處1年以下有期徒刑、拘役或5百元以下罰金。